【裁判字號】    98,訴,1044
【裁判日期】    981223
【裁判案由】    違反毒品危害防制條例
【裁判全文】
臺灣嘉義地方法院刑事判決              98年度訴字第1044號
公  訴  人  臺灣嘉義地方法院檢察署檢察官
被      告  甲○○
                    (現於臺灣嘉義監獄鹿草分監另案執行中)
上列被告因違反毒品危害防制條例案件，經檢察官提起公訴（98
年度毒偵字第1632號、98年度毒偵字第1711號），被告於準備程
序中就被訴事實為有罪之陳述，經本院合議庭裁定由受命法官改
依簡式審判程序審理，判決如下：
    主  文
甲○○施用第一級毒品，累犯，處有期徒刑拾月。又施用第一級
毒品，累犯，處有期徒刑拾月。應執行有期徒刑壹年陸月。
    犯 罪 事 實
一、甲○○前曾因施用毒品案件，經本院以88年度毒聲字第12號
    裁定送觀察、勒戒後，認無繼續施用毒品傾向，於民國88年
    9 月13日執行完畢釋放；嗣於91年5 月至同年8 月間連續施
    用第一級毒品，經本院以91年度毒聲字第686 號裁定令入戒
    治處所施以強制戒治，92年1 月28日停止其處分出監，同案
    並經檢察官提起公訴，由本院以91年度訴字第558 號判決判
    處有期徒刑10月確定；復於92年9 月初至同年10月21日間連
    續施用第一級毒品，經本院以93年度訴字第2 號判決判處有
    期徒刑11月確定。另因施用第一級毒品案件，經本院以97年
    度訴字第84號判決判處有期徒刑9 月確定，於98年2 月27日
    縮刑期滿執行完畢。
二、詎甲○○仍不知悔改，先後為下列犯行：(一)基於施用第一、
    二級毒品之犯意，於98年9 月10日上午，在嘉義市○○○路
    之興嘉公園廁所內，以將海洛因與甲基安非他命混合後摻入
    香煙內點燃吸食之方式，同時施用海洛因及甲基安非他命1
    次；嗣經員警徵得甲○○之同意，於同日17時30分許採集其
    尿液送驗，結果呈海洛因代謝物嗎啡及甲基安非他命陽性反
    應，而悉上情。(二)另基於施用第一、二級毒品之犯意，於98
    年9 月29日15時許，在上開地點，以前述方式同時施用海洛
    因及甲基安非他命1 次；嗣甲○○因另案遭通緝，於98年9
    月30日為警緝獲，員警得甲○○之同意，於同日10時40分許
    採集其尿液送驗，結果亦呈海洛因代謝物嗎啡及甲基安非他
    命陽性反應，因而查悉上情。
三、案經嘉義市政府警察局第二分局、嘉義縣警察局水上分局分
    別報請臺灣嘉義地方法院檢察署檢察官偵查起訴。
    理  由
一、本件被告所涉犯者為毒品危害防制條例第10條第1 項、第2
    項，非死刑、無期徒刑、最輕本刑為3 年以上有期徒刑之罪
    或高等法院管轄第一審案件。本院行準備程序時，被告就被
    訴事實為有罪之陳述，經告知簡式審判程序之旨，並聽取檢
    察官及被告之意見後，本院爰依刑事訴訟法第273 條之1第1
    項裁定由受命法官獨任進行簡式審判程序。故本件簡式審判
    程序之證據調查，依刑事訴訟法第273 條之2 規定，不受同
    法第159 條第1 項、第161 條之2 、第161 條之3 、第163
    條之1 及第164 條至第170 條規定之限制，合先敘明。
二、訊據被告對於上開犯罪事實，於偵查及本院審理中均供承不
    諱（見毒偵字第1632號卷第10至11頁，本院卷第36、43頁）
    。就上開犯罪事實二(一)部分，員警得被告之同意，於98年9
    月10日17時30分許採集其尿液送驗，結果呈甲基安非他命及
    海洛因代謝物嗎啡陽性反應，有尿液採證同意書、嘉義市政
    府警察局第二分局偵辦毒品案件採集尿液送驗姓名對照表（
    代號：2C980048）、台灣檢驗科技股份有限公司98年9 月30
    日濫用藥物尿液檢驗報告各1 紙在卷可佐（見第二分局警卷
    第5 至7 頁）。就上開犯罪事實二(二)部分，員警得被告之同
    意，於98年9 月30日10時40分許採集其尿液送驗，結果亦呈
    甲基安非他命及海洛因代謝物嗎啡陽性反應，有被告之警詢
    筆錄、嘉義縣警察局水上分局代號與真實姓名對照表（代號
    ：水A112）、台灣檢驗科技股份有限公司98年10月27日濫用
    藥物尿液檢驗報告各1 紙在卷可佐（見水上分局警卷第1 至
    4 頁）。綜上堪認被告具任意性之自白均與事實相符。
三、按施用第一、二級毒品為犯罪行為，毒品危害防制條例第10
    條定有處罰明文；故施用第一、二級毒品者，依前揭規定本
    應科以刑罰，惟基於刑事政策，對合於一定條件之施用者，
    則依同條例第20條、第23條之規定，施以觀察、勒戒及強制
    戒治之保安處分；又毒品危害防制條例於92年7 月9 日修正
    公布，自93年1 月9 日施行，其中第20條、第23條將施用毒
    品之刑事處遇程序，區分為「初犯」及「5 年內再犯」、「
    五年後再犯」，依其立法理由之說明：「初犯」，經觀察、
    勒戒或強制戒治後，應為不起訴處分或不付審理之裁定；經
    觀察、勒戒或強制戒治執行完畢釋放後，「5 年內再犯」者
    ，因其再犯率甚高，原實施之觀察、勒戒及強制戒治既已無
    法收其實效，爰依法追訴或裁定交付審理；至於經觀察、勒
    戒或強制戒治執行完畢釋放後，「5 年後再犯」者，前所實
    施之觀察、勒戒或強制戒治已足以遮斷其施用毒品之毒癮，
    為期自新及協助其斷除毒癮，仍適用「初犯」規定，先經觀
    察、勒戒或強制戒治之程序；從而依修正後之規定，僅限於
    「初犯」及「5 年後再犯」兩種情形，始應先經觀察、勒戒
    或強制戒治程序；倘被告於5 年內已再犯，經依法追訴處罰
    ，縱其第3 次（或第3 次以上）再度施用毒品之時間，在初
    犯經觀察、勒戒或強制戒治執行完畢釋放5 年以後，已不合
    於「5 年後再犯」之規定，且因已於「5 年內再犯」，顯見
    其再犯率甚高，原實施觀察、勒戒或強制戒治，已無法收其
    實效，即應依該條例第10條處罰（最高法院97年度第5 次刑
    事庭會議決議二參照）。被告前因施用毒品案件，經本院以
    88年度毒聲字第12號裁定送觀察、勒戒後，認無繼續施用毒
    品傾向，於88年9 月13日執行完畢釋放；嗣於觀察、勒戒執
    行完畢後之91年5 月至同年8 月間連續施用第一級毒品，經
    本院以91年度訴字第558 號判決判處有期徒刑10月確定，復
    於92年9 月初至同年10月21日間連續施用第一級毒品，經本
    院以93年度訴字第2 號判決判處有期徒刑11月確定，業如前
    述，並有本院上開判決書、臺灣高等法院被告前案紀錄表在
    卷可佐；揆諸前揭說明，被告所為本件施用第一、二級毒品
    犯行，即應依法追訴處罰甚明。本件事證明確，應予依法論
    科。
四、論罪科刑：
(一)查海洛因、甲基安非他命分別為毒品危害防制條例所定之第
    一、二級毒品，是核被告上開犯罪事實二(一)、(二)所為，均係
    犯毒品危害防制條例第10條第1 項之施用第一級毒品罪，以
    及同條第2 項之施用第二級毒品罪；其為施用而持有海洛因
    、甲基安非他命之低度行為，均為施用之高度行為所吸收，
    不另論罪。又被告迭於偵查及本院審理中供稱其係將海洛因
    及甲基安非他命混合在一起同時施用，既無證據足認被告係
    分別施用第一、二級毒品，應認其上開2 次所為，均係以一
    施用毒品行為同時觸犯毒品危害防制條例第10條第1 項之施
    用第一級毒品罪以及同條第2 項之施用第二級毒品罪，均為
    想像競合犯，均應依刑法第55條之規定，從一重之施用第一
    級毒品罪論處。被告前因施用第一級毒品案件，經本院以97
    年度訴字第84號判決判處有期徒刑9 月確定，於98年2 月27
    日縮刑期滿執行完畢，有臺灣高等法院被告前案紀錄表在卷
    足稽，其於受徒刑之執行完畢後，5 年以內故意再犯本件有
    期徒刑以上之2 罪，均應依刑法第47條第1 項之規定論以累
    犯，並加重其刑。再其所犯上開2 罪，犯意各別，應予分論
    併罰。
(二)爰依被告之供述（見本院卷第44頁）及卷附其前案紀錄表、
    前案判決書等，審酌：被告為高職畢業之智識程度，入監前
    係從事寬頻網路架設工作，與父母親共同生活，有詐欺以及
    多次施用毒品等前案紀錄，經觀察、勒戒及強制戒治，猶屢
    遭查獲施用毒品，顯然缺乏禁絕毒害決心，惟施用毒品係屬
    戕害自身健康之行為，及其犯後於偵查及本院審理中均坦承
    犯行，態度良好等一切情狀，就其所犯2 罪分別量處如主文
    所示之刑，並定其應執行之刑，以資懲儆。
據上論斷，應依刑事訴訟法第273 條之1 第1 項、第299 條第1
項前段，毒品危害防制條例第10條第1 項、第2 項，刑法第11條
前段、第55條、第47條第1 項、第51條第5 款，判決如主文。
本案經檢察官楊騏嘉到庭執行職務。
中    華    民    國    98    年    12    月    23    日
                  刑事第三庭  法  官  陳 蒨 儀
以上正本證明與原本無異。
如不服本判決應於收受判決後10日內向本院提出上訴書狀，並應
敘述具體理由；其未敘述上訴理由者，應於上訴期間屆滿後20日
內向本院補提理由書（均須按他造當事人之人數附繕本）「切勿
逕送上級法院」。
中    華    民    國    98    年    12    月    23    日
                              書記官  楊 國 色
附錄本判決論罪法條：
毒品危害防制條例第10條
施用第一級毒品者，處6月以上5年以下有期徒刑。
施用第二級毒品者，處3年以下有期徒刑。


司法院資訊處製作；財團法人民間司法改革基金會備份。
